【裁判字號】    89,易,2
【裁判日期】    890128
【裁判案由】    脫逃等
【裁判全文】
~W2Z2;臺灣臺南地方法院刑事判決~W1Z1;               八十九年度易字第二號
    公  訴  人  臺灣台南地方法院檢察署檢察官
    被      告  甲○○
右列被告因脫逃等案件，經檢察官提起公訴（八十八年度偵字第一一九八○號），本
院判決如左：
    主  文
甲○○服用酒類，不能安全駕駛動力交通工具而駕駛，累犯，處罰金參萬元，如易服
勞役，以參佰元折算壹日。又依法逮捕之人脫逃，累犯，處有期徒刑玖月。
    事  實
一、甲○○於民國八十七年間因重利及恐嚇案件，經本院判處有期徒刑六月，於八十
    八年一月二十八日以易科罰金執行完畢，猶不知悔悟，明知酒醉不能安全駕駛汽
    車，竟於八十八年九月二十五日下午十時二十六分，酒後駕駛車牌號碼ＴＲ～○
    六五九號自小客車，搭載其雇主顏錦森、顏錦森之妻趙成佩及其子女，在國道八
    號公路上高速行駛，於該公路十二公里西向處，為國道公路警察攔查，測得其吐
    氣所含酒精成份達每公升○點七四毫克（ＭＧ＼Ｌ），客觀上已達不能安全駕駛
    之程度。
二、甲○○經警方帶往國道公路警察局第五警察隊新市分隊之隊部訊問筆錄時，於同
    日下午十一時四十分，筆錄尚未製作完成，諉稱要上廁所，遂利用廁所的窗戶脫
    逃，嗣於翌日凌晨零時許跑到顏錦森位於台南市○○路一六○號住處，經國道警
    察隊循線至該處所予以逮捕。
二、案經國道公路警察局第五警察隊報請台灣台南地方法院檢察署檢察官偵查起訴。
    理  由
一、公共危險罪部分：
    訊之被告甲○○對於右揭酒醉駕車之事實坦承不諱，復有酒精濃度測試值一件存
    卷可佐。按刑法第一百八十五條之三規定之「服用毒品、麻醉藥品、酒類或其他
    相類之物，不能安全駕駛動力交通工具而駕駛者」，係屬危險犯罪之規定，至於
    服用毒品、麻醉藥品、酒類或其他相類之物後之精神狀態到何程度，始達不能安
    全駕駛之程度，應依具體情況認定之。參考德國、美國之認定標準，對於酒精濃
    度呼氣已達每公升○‧五五毫克（○‧五五ＭＧ＼Ｌ）或血夜濃度達百分之○‧
    一一以上，肇事率為一般正常人之十倍，認為已達「不能安全駕駛」之標準；至
    於上揭數值以下之行為，如輔以其他客觀事實得作為「不能安全駕駛」之判斷時
    ，亦應依刑法第一八百八十五之三之規定處以刑罰。查本件被告承認酒後開車，
    其經臨檢之員警當場測試吐氣所含酒精成份為每公升○點七四毫克（ＭＧ＼Ｌ）
    ，已逾上引每公升○‧五五毫克（○‧五五ＭＧ＼Ｌ）之標準，顯見被告已不能
    安全駕駛交通工具，此部分事證明確，其公共危險犯行堪以認定。
二、脫逃罪部分：
    訊據被告甲○○矢口否認有右揭脫逃之犯行，辯稱：伊當時意識模糊，以為已經
    可以離開，是從門口離開，且未有人阻攔云云。惟查：被告為警方人員帶回警局
    製作筆錄時脫逃之事實，業據為其製作筆錄之證人即國道警察局第五警察隊新市
    分隊警員李良輝於偵查中證稱：被告因有超速及酒醉駕車，經伊等攔下後帶到新
    市分隊訊問，過二十分鐘，被告的朋友有來關心，做筆錄時被告說要上廁所，就
    從廁所的小窗戶逃走，當時兩側側門都已上鎖（見卷附台灣台南地方法院檢察署
    八十八年十月十二日訊問筆錄）；證人即國道警察局第五警察隊新市分隊值班警
    員郭振雄於偵查中證稱：當天被告喝酒駕車被取締回隊部，後來被告說要上廁所
    ，就由問筆錄的同事即警員李良輝帶去上廁所，之後我感到為何去這麼久，結果
    發現廁所氣窗被打開，被告人不見了；李良輝帶被告上廁所是在被告朋友顏錦森
    等走之前，時間相差很近等語（見卷附台灣台南地方法院檢察署八十八年十月十
    二日訊問筆錄），又國道公路警察局第五警察隊新市分隊廁所內便溺器上所留之
    踏痕與被告當時所穿拖鞋之鞋底凹凸形狀相符，亦有現場照片六幀可稽。參以警
    方人員到顏錦森家中圍捕被告，當警方從正門敲門時，被告從後門逃跑等情，亦
    業據證人即當時參與圍捕之國道警察隊警員蔡志勇、冷全緒、謝承甫、陳順天，
    及台南市警察局第六分局大林派出所警員王以正及被告之友人顏錦森、趙成佩分
    別於檢察官偵查中證述無訛在卷（見卷附台灣台南地方法院檢察署八十八年十一
    月四日訊問筆錄）。衡情苟被告係自覺正當離去，其知悉警員找他時，理當主動
    回電詢問為何事找伊，豈有還會驚慌逃跑，乃至討論找議員前來之理？至於證人
    趙成佩於偵查中雖稱：伊進去國道新市分隊看他先生顏錦森時，當時被告甲○○
    正走出該隊，且值班警員有在場云云，但此為值班警員郭振雄於偵查中所否認，
    已同前述，再證人顏錦森於檢察官訊問時亦證稱：「警員說我們可以先離開，然
    後我就連絡我太太回去，我們是先走的，警員有說甲○○要留下來」等語（見卷
    附台灣台南地方法院檢察署八十八年十月十二日訊問筆錄），況如果當時被告甲
    ○○已離去，何以顏錦森及其妻未質疑？且若甲○○先離去，為何未取回放在偵
    訊處所之行動電話？且其若先開車離去，為何未等同行之顏錦森及其妻兒？又為
    何不直接回高雄住處，且等顏錦森回到南門路住處後一段時間，才與顏錦森聯絡
    ，並於深夜到該住處？足見趙成佩所證與事實有間，顯係附和迴護被告之詞。另
    被告雖辯稱：當時酒醉意識不清云云，然從其自承尚能開車離去，且記得行動電
    話交待顏錦森去拿，要去顏錦森家索取行動電話等情，顯見被告當時並未達意識
    不清或精神耗弱之程度。綜上所述，參互印證，被告所辯純係畏罪卸責之詞，委
    難採信，此部分事證明確，其脫逃犯行亦堪認定。至於被告聲請傳喚證人即警員
    李良輝、郭振雄等到庭作證及勘驗國道新市分隊廁所內之窗戶空間是否足以脫逃
    等情，按警員李良輝、郭振雄於偵查中已對於本案發生經過證述明確，尚無再予
    傳喚之必要，而從卷內所附國道新市分隊廁所內被告脫逃所乘窗戶之相片觀之，
    足以容被告側身穿出，殆無疑問，故亦無再予勘驗之必要，附此敘明。
二、核被告所為，係犯刑法第一百六十一條第一項之脫逃罪、第一百八十五條之三之
    公共危險之罪。查被告甲○○於八十七年間因重利及恐嚇案件，經本院判處有期
    徒刑六月，於八十八年一月二十八日以易科罰金執行完畢，有台灣高等法院被告
    全國前案紀錄表及台灣台南地方法院檢察署刑案資料查註紀錄表各一份在卷可按
    ，其於五年以內再犯本件有期徒刑以上之本罪，為累犯，依刑法第四十七條規定
    ，加重其刑。被告所犯上開脫逃及公共危險之犯行，罪名不同，犯意互殊，構成
    要件有別，應予分論併罰。爰審酌被告有詐欺、恐嚇、重利等犯罪前科（詳前引
    被告前案紀錄表），素行不佳，及其犯罪之動機、所生之危害、犯罪後之態度等
    一切情狀，量處如主文所示之刑，併諭知罰金易服勞役之折算標準，以資懲儆。
據上論斷，應依刑事訴訟法第二百九十九條第一項前段，刑法第一百六十一條第一項
、第一百八十五條之三、第四十七條、第四十二條第二項，罰金罰鍰提高標準條例第
一條前段、第二條，判決如主文。
本案經檢察官王誠到庭執行職務。
中    華    民    國      八十九    年     一         月     二十八     日
                              臺灣臺南地方法院刑事第一庭
                                      法  官  謝  瑞  龍
右正本證明與原本無異。
如不服本判決，應於判決送達後十日內向本院提出上訴狀( 應附繕本 )。
                                      書記官  陳  玉  果
中    華    民    國  八十九    年     一         月     二十八     日
附錄本案論罪科刑法條全文：
刑法第一百六十一條第一項：
  依法逮捕、拘禁之人脫逃者，處一年以下有期徒刑。
刑法第一百八十五條之三：
  服用毒品、麻醉藥品、酒類或其他相類之物，不能安全駕駛動力交通工具而駕駛者
  ，處一年以下有期徒刑、拘役或三萬元以下罰金。


司法院資訊處製作；財團法人民間司法改革基金會備份。
